【裁判字號】    89,自,71
【裁判日期】    890428
【裁判案由】    毀損等
【裁判全文】
臺灣士林地方法院刑事判決                            八十九年度自字第七一號
    自  訴  人  甲○○
    自訴代理人  許俊仁律師
    被      告  乙○○
右被告因毀損等案件，經自訴人提起自訴，本院判決如左：
    主      文
乙○○無罪。
    理      由
一、自訴意旨略以：被告乙○○明知門牌號碼為臺北市士林區○○○路八巷二一號地
    下室建物為自訴人甲○○所有，竟未經自訴人同意，於民國八十八年十一月十六
    日擅自持電鑽、十字鎬等工具，進入自訴人所有前揭建築物內，將地面鑿洞破壞
    ，計有四處，嚴重影響安全及自訴人權益，因認被告涉有無故侵入建築物及毀損
    等罪嫌云云。
二、按犯罪事實應依證據認定之，無證據不得推定其犯罪事實。又不能證明被告犯罪
    者，應諭知無罪之判決，刑事訴訟法第一百五十四條、第三百零一條第一項分別
    定有明文。另按事實之認定，應憑證據，如未能發現相當證據，或證據不足以證
    明，自不能以推測或擬制之方法，為裁判基礎；且被告否認犯罪事實所持之辯解
    ，縱屬不能成立，仍非有積極證據足以證明其犯罪行為，不能遽為有罪之認定，
    最高法院分別著有四十年臺上字第八六號判例、三十年度上字第一八三一號判例
    可資參照。
三、訊據被告乙○○固不否認曾於上開時間進入該地下室，並於地面鑿孔之事實，惟
    堅決否認涉有無故侵入建築物或毀損之犯行，辯稱：其為天母華琪大廈忠座管理
    委員會之主任委員，該地下室原由住戶集合打掃以維護環境品質，去年有何憲民
    稱已自鴻國建設買下地下室，並鋪柏油覆蓋住化糞池孔蓋、水池孔蓋，致沼氣無
    法宣洩，隨著汙水管瀰漫各樓層，被告遂向民意代表陳情，由民意代表邀集有關
    單位與自訴人舉辦會勘解決問題，曾當場挖出二個化糞池孔，臺北市建築管理處
    並促自訴人回復其他化糞池及水池孔，但自訴人均置之不理；又因飲水槽與化糞
    池間之間隔牆龜裂，糞水滲入水槽，住戶不敢飲用水，管委會遂決議修復該間隔
    牆，為找出間隔牆所在位置，並再次請民意代表及主管機關會勘，因主管機關人
    手不足，建管處長官遂請被告挖掘，故被告並無毀損之故意等語。
四、自訴意旨認被告涉有上開犯行，無非係以：自訴人甚願配合該大廈住戶履勘、確
    定孔蓋位置予以復原，現已回復五處孔蓋，但被告於八十八年十一月十六日會勘
    前，並未通知自訴人到場，且被告當場雖遭管理人員制止，仍任意鑿洞等情為其
    論據。然查：
    (一)八十八年十一月十六日上午係由臺北市議員魏憶龍、臺北市政府人員柯武男、
      解燕樑、黃友俊、天母派出所警員蔡國平、王梁貴、士林地政事務所人員柯正
      雄、立法委員林瑞圖辦公室人員張書淵等會同天母華琪社區聯合會住戶共同進
      行會勘，該次通知係由證人即魏憶龍市議員辦公室執行長邱廖祥負責，其因無
      自訴人之地址而漏未通知，至現場時因自訴人未在場，乃遲遲未進入地下室，
      然現場既有自訴人所僱用負責管理及銷售地下室停車位之人員陳晁億，邱廖祥
      即與陳晁億協調，經陳晁億同意後，始招呼包括被告在內之其餘會勘人員進入
      該地下室一節，業據證人邱廖祥、陳晁億於本院調查中證述明確（詳本院八十
      八年四月六日訊問筆錄、同年月十七日審理筆錄），足徵被告並非未經同意而
      無故侵入該地下室，自難以刑法第三百零六條第一項之罪相繩。
    (二)又犯罪之成立，其主觀上必須具備「有責性」之條件，客觀上必須符合犯罪構
      成要件之事實，且具有違法性者，始足當之，最高法院所著七十二年度台上字
      第五五五八號判決意旨可資參照。查兩造之爭執緣起於華琪大廈忠座地下室原
      設有公共設施孔蓋，因前所有權人何憲民鋪設停車場，該等孔蓋全遭柏油掩蓋
      ，因原核准平面圖說並無化糞池之位置標示，鋪設柏油當時亦未留下記號，故
      無從確認其位置，然經由該等孔蓋抽取水肥乃必需之舉，經相關單位協調、會
      勘後，由自訴人自行回復四個孔蓋，惟住戶咸認未回復至原有之八個孔蓋，有
      臭氣瀰漫，乃續生爭執等情，為自訴代理人與被告陳明在卷，核與證人魏憶龍
      、邱廖祥、該處住戶詹文全、王雲卿等人所述大致相符（同前筆錄），並有臺
      北市政府工務局建築管理處八十八年三月二十六日北市工建使字第八八六二八
      二九四○○號書函、八十八年六月八日北市工建使字第八八六四九○六八○○
      號書函、八十八年十二月一日北市工建寓字第八八七○九四九八○○號書函、
      八十八年十二月三十一日北市工建寓字第八八六○五六九九○○號書函、臺北
      市工務局八十八年三月十七日會勘記錄表、天母華琪社區聯合會八十八年四月
      二十七日天母華琪字第88042701號函、八十八年十月二十一日天母華琪聯字第
      88102106號函等影本各一份、現場照片多幀附卷可稽，堪以認定為真。該等孔
      蓋位置如何確定，前無圖說、後無記號可憑，實地挖掘乃不得不為之舉，即自
      訴人表示願為配合之誠意，亦未能指出可資確定之方法。而被告於八十八年十
      一月十六日係為打開華琪忠座地下室化糞池蓋，以維護住戶環境衛生，會合前
      揭民意代表、臺北市政府人員、天母派出所警員士林地政事務所人員及其他住
      戶共同進行履勘，經挖掘發現車位二十三、二十五及五十二部分有新鋪設水泥
      以柏油覆蓋蓄水池情形，影響公共衛生，請施工者回復原狀等節，亦經證人魏
      憶龍、邱廖祥於本院調查中陳明無訛（詳本院八十九年四月六日訊問筆錄），
      且有臺北市議會市民服務中心八十八年十一月十六日協調天母華琪社區聯合會
      陳情案會勘紀錄影本一份附卷可憑，故被告應非基於毀棄、損壞之目的而任意
      破壞自訴人所有之建築物。況當日鑿孔方法係向地政事務所借得金屬探測器，
      由地政人員操作測試指出位置後方為挖掘，其中因住戶無力操作電鑽，尚有由
      工務局人員代為挖鑿者，復經證人邱廖祥、陳晁億、當時在場住戶王雲卿於本
      院調查中證述屬實（同前筆錄），益見被告鑿孔之謹慎，縱認被告於挖掘當時
      曾遭證人陳晁億之制止而不從，亦難認其係為造成自訴人之損害而任意於該地
      下室毀壞柏油地面；且被告僅鑿孔四處，挖掘範圍不大，有自訴狀所附之現場
      照片可佐，其鑿孔目的顯僅用以確認柏油下方之建築材質，以辨別是否為原有
      孔蓋上敷鋼筋水泥之所在，並促自訴人自行回復，衡與基於毀損故意而為之損
      壞行為應不相同。自訴代理人雖於本院審理中請求向警局調取證人陳晁億於當
      日備案之資料，及傳喚建管處之人員為證，惟本院認被告客觀上雖有在該地下
      室鑿孔之行為，然其主觀上當非基於毀損之故意而為，已析述如前，並未具備
      「有責性」之條件，已難認其行為成立毀損罪，故無依自訴代理人之請求再為
      查證之必要，附此說明。
    綜上所述，被告上開行為核與無故侵入建築物、毀損罪之構成要件尚屬有間，此
    外復查無其他積極證據可資認定被告涉有該等犯行，本件不能證明被告犯罪，故
    應為其無罪之諭知。
據上論斷，依刑事訴訟法第三百四十三條、第三百零一條第一項，判決如主文。
中     華     民     國     八十九     年     四     月      二十八     日
                                  臺灣士林地方法院刑事第一庭
                                      法  官  彭  幸  鳴
右正本證明與原本無異。
如不服本判決，得於判決書送達之翌日起十日內，以書狀敘述理由，向本庭提出上訴
。                                    書記官  郭  玲  華
中     華     民     國    八十九     年     四     月      二十八     日


司法院資訊處製作；財團法人民間司法改革基金會備份。
